【裁判字號】    97,易緝,7
【裁判日期】    970731
【裁判案由】    妨害公務
【裁判全文】
臺灣苗栗地方法院刑事判決               97年度易緝字第7號
公  訴  人  臺灣苗栗地方法院檢察署檢察官
被      告  甲○○  61歲民.
                    國民身分證.
上列被告因妨害公務案件，經檢察官提起公訴（91年度偵字第46
98號、94年度偵字第893 號)， 本院判決如下：
    主  文
本件免訴。
    理  由
一、公訴意旨略以：被告甲○○明知其購買而信託登記予共同被
    告陳明田之坐落苗栗縣公館鄉○○段354 之16地號土地及其
    上種植之柿子樹382 株、檳榔樹共547 株、龍眼樹3 株、茶
    樹174 株已為其債權人聲請強制執行而查封在案，竟仍與亦
    明知上情之共同被告陳明田、陳金堯及紀淑華（上開被告3
    人，業經本院另行判決確定）共同基於妨害公務之犯意聯絡
    ，先於民國88年5 月14日，在共同被告陳金堯位於苗栗縣竹
    南鎮山佳里店仔58之1 號之住處共同謀議，由被告甲○○將
    該筆土地部分售予共同被告紀淑華搭建房屋及將部分土地由
    被告甲○○及共同被告紀淑華、陳明田出售予不知情之陳瑞
    彥、莊育能、劉邦湖、陳裕霖、游景豐、黃順和、黃勝偉、
    黃勝煌、黃木成、韓順德、李明良、李進、李良行、李良
    二、李信衡、黃源春、劉邦鎮、湯茂成、湯春喜、湯阿倫等
    人（下稱陳瑞彥等人）興建祖塋，嗣共同被告紀淑華及陳瑞
    彥等人即僱工將上開土地上部分之柿子樹砍除而興建佛道院
    或修築祖塋等。另被告甲○○復同意不知情之涂鼎明、曾新
    俊二人採收該土地柿子樹之柿子，因認被告甲○○涉犯刑法
    第139 條違背查封效力罪嫌等語。
二、按案件時效已完成者，應諭知免訴之判決，刑事訴訟法第30
    2 條第2 款定有明文。次按免訴判決得不經言詞辯論為之，
    亦為同法第307 條所明定。復按被告行為後，刑法第80條、
    第83條關於追訴權時效期間、停止之規定，業於94年2 月2
    日修正公布，並於95年7 月1 日施行。現行刑法第2 條第1
    項規定：「行為後法律有變更者，適用行為時之法律。但行
    為後之法律有利於行為人者，適用最有利於行為人之法律」
    ，因追訴權時效期間之長、短，關係是否行為人受到刑事追
    訴或處罰，而追訴時效完成者，依刑事訴訟法第302 條第2
    款規定應諭知免訴判決，而免訴判決為實體判決，因此關於
    追訴時效期間之修正，應屬實體刑罰法律變更，而有刑法第
    2 條第1 項規定之適用（臺灣高等法院暨所屬法院因應新修
    正刑法施行座談會意見參照），合先敘明。
三、查修正前刑法第80條規定：「追訴權，因左列期間內不行使
    而消滅：一、死刑、無期徒刑或10年以上有期徒刑者，20年
    。二、3 年以上10年未滿有期徒刑者，10年。三、1 年以上
    3 年未滿有期徒刑者，5 年。四、1 年未滿有期徒刑罪者，
    3 年。五、拘役或罰金者，1 年。前項期間自犯罪成立之日
    起算。但犯罪行為有連續或繼續之狀態者，自行為終了之日
    起算」、修正前刑法第83條規定：「追訴權之時效，如依法
    律之規定，偵查、起訴或審判之程序，不能開始或繼續時，
    停止其進行。前項時效停止，自停止原因消滅之日起，與停
    止前已經過之期間，一併計算。停止原因繼續存在之期間，
    如達於第80條第1 項各款所定期間4 分之1 者，其停止原因
    視為消滅」；而修正後刑法第80條則規定：「追訴權，因下
    列期間內未起訴而消滅：一、犯最重本刑為死刑、無期徒刑
    或10年以上有期徒刑之罪者，30年。二、犯最重本刑為3 年
    以上10年未滿有期徒刑之罪者，20年。三、犯最重本刑為1
    年以上3 年未滿有期徒刑之罪者，10年。四、犯最重本刑為
    1 年未滿有期徒刑、拘役或罰金之罪者，5 年。前項期間自
    犯罪成立之日起算。但犯罪行為有繼續之狀態者，自行為終
    了之日起算」、修正後刑法第83條規定：「追訴權之時效，
    因起訴而停止進行。依法應停止偵查或因犯罪行為人逃匿而
    通緝者，亦同。前項時效之停止進行，有下列情形之一者，
    其停止原因視為消滅：一、諭知公訴不受理判決確定，或因
    程序上理由終結自訴確定者。二、審判程序依法律之規定或
    因被告逃匿而通緝，不能開始或繼續，而其期間已達第80條
    第1 項各款所定期間4 分之1 者。三、依第1 項後段規定停
    止偵查或通緝，而其期間已達第80條第1 項各款所定期間4
    分之1 者。前2 項之時效，自停止原因消滅之日起，與停止
    前已經過之期間，一併計算」。
四、本件被告所涉嫌刑法第139 條違背查封標示效力罪，其法定
    本刑為1 年以下有期徒刑、拘役或3 百元以下罰金，其追訴
    權時效期間依修正前刑法第80條第1 項第3 款規定為5 年，
    再依修正前刑法第83條規定加計因通緝無法開啟審判之停止
    進行期間（5 年追訴權時效期間4 分之1 即1 年3 月），修
    法前之追訴權時效加計停止期間即為6 年3 月；而依修正後
    刑法第80條第1 項第3 款規定，其追訴權時效為10年，加計
    停止進行之期間（10年追訴權時效期間4 分之1 即2 年6 月
    ），則修法後之追訴權時效加計4 分之1 停止期間為12年6
    月，茲經比較新舊法之結果，本件自應適用被告行為時即上
    開修正前刑法規定。
五、經查：本件被告被訴於88年5 月14日犯違背查封標示效力罪
    其追訴權時效期間，依修正前刑法第80條第1 項第3 款規定
    為5 年，已如前述。本件經檢察官於91年12月10日受理後開
    始實施偵查，於94年3 月24日起訴，並於94年5 月18日繫屬
    本院，迄本院於94年7 月12日發布通緝日止之期間2 年7 月
    12日，再加計因被告通緝，致本案審判程序不能開始，而停
    止追訴權時效進行持續所達上開追訴權時間之4 分之1 期間
    （即6 年3 月），被告所犯上開犯行之追訴權時效應至97年
    3 月26日完成。惟被告迄今仍未緝獲歸案，其所犯上開違背
    查封標示效力罪嫌之追訴權自已因時效完成而消滅。揆諸前
    揭說明，爰不經言詞辯論，逕為諭知免訴之判決。
六、據上論斷，應依刑事訴訟法第307 條、第302 條第2 款，判
    決如主文。
中    華    民    國    97    年    7     月    31    日
                刑事第二庭  審判長法  官  吳  炳  桂
                                  法  官  楊  清  益
                                  法  官  魏  宏  安
以上正本證明與原本無異。
如不服本判決，應於判決送達後10日內向本院提出上訴狀（應抄
附繕本），其未敘述上訴理由者，應於上訴期間屆滿後20日內補
提理由書狀於本院，上訴於臺灣高等法院臺中分院。告訴人或被
害人如對於本判決不服者，應具備理由請求檢察官上訴，其上訴
期間之計算係以檢察官收受判決正本之日期為準。
                                  書記官  盧  俊  良
中    華    民    國    97    年    8     月    5     日


司法院資訊處製作；財團法人民間司法改革基金會備份。
